臺灣高等法院高雄分院民事判決　九十二年度重訴字第一四號
　　　原　　　告　　甲○○
　　　訴訟代理人　　吳玉豐律師
　　　複代　理人　　葉銘進律師
　　　被　　　告　　乙○○
當事人間請求損害賠償事件，原告提起刑事附帶民事訴訟（九十二年交附民字第二二
號），經刑事庭移送前來，本院於民國九十三年七月七日言詞辯論終結，判決如下：
　　　主　　　文
被告應給付原告新台幣伍拾柒萬肆仟貳佰零元及自民國九十二年四月十一日起，至
清償日止，按週年利率百分之五計算之利息。
原告其餘之訴駁回。
訴訟費用由被告負擔。
原告假執行之聲請駁回。
　　　事實及理由
一、原告主張，被告乙○○於民國九十年一月二十三日，駕駛車號ＴＢ─０二一二號
    自用小客貨車，沿高雄縣大樹鄉○○村○○路由西向東行駛，於當日二十一時五
    十五分許，途經該路與城隍巷交叉路口時，因疏未注意久堂路該處標線為雙黃實
    線，該處應禁止超車、跨越、迴轉，竟貿然左轉跨越黃線；更且，未遵轉彎車應
    讓直行車先行之規定，而貿然左轉跨越雙黃實線欲進入城隍巷之際，撞及當時騎
　　乘車號ＧＧ─八六號重型機車行駛於對向車道（即由東向南行駛）之原告，致原
　　告受有左橈骨骨折、左股骨骨折、左脛骨骨折、骨盆骨折、臉部撕裂傷七公分等
　　傷害，經送醫治療，仍無法回復車禍前之身體狀況，而成為輕度肢障之人，爰依
　　侵權行為法律關係請求賠償(一)醫療費用新台幣（下同）三萬四一四０元、(二)工作
　　損失四九萬二三０八元：自九十年二月一日起至九十一年四月二十八日止，共十
　　五個月，每年薪資三九萬三八四七元、(三)減少勞動能力三二九萬一九四二元：原
　　告因本件車禍事故致輕度肢障，屬勞工保障標準表所列第一百四十一項之第七級
　　殘廢，應減少百分之六九‧二一勞動能力，依原告年所得計算，每年勞動能力之
　　損害為二七萬二五八一元，原告為四十八年四月二日生，自九十一年四月二十八
　　日因傷留職停薪期滿復職之日起，計至六十歲退休，尚有十七年工作年資，霍夫
　　曼氏係數為一二‧00000000故原告之勞動能力損害為272581×12.00000
　　000=0000000 元。(四)精神慰撫金一百萬元以上合計為四八一萬八三九０元扣除原
　　告已領取之汽車強制責任保險二八萬元，則原告得請求之賠償金額為四五三萬八
　　三九０元等語，起訴聲明：(一)被告應給付原告四五三萬八三九０元，及自起訴狀
　　繕本送達之翌日起至清償日止，按年息百分之五計算之利息(二)訴訟費用由被告負
　　擔(三)願供擔保，請准予假執行。
二、被告則以，(一)肇事地點為斜坡，夜間照明設備不夠亮，故被告在左轉時無法判定
　　中心點，且原告當時酒醉駕車，未注意車前狀況，且未在遵行車道內行駛，故被
　　告並無過失(二)原告車禍前與車禍後薪資相同，原告勞動能力並未減損(三)原告所提
　　勞工保險殘廢診斷書所載殘廢部份為脊柱，傷病名稱為僵直性脊椎炎，與本件車
　　禍並無因果關係(四)醫療部份原告已受強制險給付，不得再行請求醫療費(五)原告與
　　有過失，應減輕被告之賠償金額等語資為抗辯，並答辯聲明：(一)原告之訴及假執
　　行之請求均駁回(二)訴訟費用由原告負擔(三)如受不利判決，願供擔保以免假執行。
三、原告主張，被告於右揭時地駕駛自用小客貨車撞及駕駛機車之原告，致原告受有
    右揭傷害等情，有其提出之診斷證明書，並有高雄縣警察局道路交通事故調查報
    告表一紙及照片六幀附於刑事卷可稽，且為被告所不爭執，故原告此部分主張，
    自堪信為真實。次查原告主張被告就本件事故為有過失，被告則予以否認，並以
    前揭情詞為辯，經查，
　(一)車禍發生時被告所駕駛自小客貨車停放之位置為：右前輪距中心線二點九五公尺
　　、右後輪距中心線零點七公尺、左後輪距中心線一點六公尺，車輛右前方距對向
　　車道進入交岔路口之停止線為十四公尺，此有道路交通事故調查表所附肇事現場
　　圖可憑，經刑事案件一審法院履勘現場，依當時所繪製之現場圖及其內之相關數
　　據，請當時測繪道路交通事故調查表之員警許瑞楠及被告分別指出肇事時被告之
　　自用小客貨車停放之位置，並測出城隍巷中心處之位置，無論依被告所指或員警
　　所指之自小客貨車車頭位置，均非在巷口中心點，有勘驗筆錄及勘驗現場照片九
　　幀附於刑事卷可憑（刑事案件一審卷第一四二頁至一四四頁），是被告當時係未
　　抵達交岔路口之中心處即搶先左轉應堪認定。再者，被告於刑事案件二審調查時
　　供稱：肇事路段是斜坡，當時有車燈，也有紅綠燈，所以我有看到他（指原告甲
　　○○）；看到對方時距離約十幾公尺等語（見刑事二審卷第三十頁），參照當時
　　被告停車之地點距離前揭停止線約十四公尺觀之，被告於左轉之前即發現對向車
　　道有來車，且該車輛已進入交岔路口無訛。
　(二)按汽車行駛時，駕駛人應注意車前狀況，並隨時採取必要之安全措施；除非直行
　　車尚未進入交岔路口，而轉彎車已達中心處開始轉彎外，轉彎車應讓直行車先行
　　，道路交通安全規則第九十四條第三項、第一百零二條第一項第六款分別定有明
　　文，此為汽車駕駛人所應注意之義務，被告既考領有普通駕駛執照（見刑事一審
　　卷第二十三頁），對於上開規定自應知之甚詳，並確實遵守之。被告於行近交岔
　　路口時，既已發現原告甲○○騎乘機車由對向車道行駛而來，且已進入交岔路口
　　，依前揭規定，被告在未抵達交岔路口中心點，即不得搶先左轉，且應讓直行之
　　甲○○所騎乘之機車先行，乃竟未讓直行車先行，復搶先左轉，縱其發現原告未
　　避讓時立刻停車，然被告如未搶先左轉亦未在對向車道之內側車道停車，原告甲
　　○○亦不至於擦撞被告所駕駛之自用小客貨車，是被告之駕駛行為有過失至為顯
　　然。
　(三)按重型機器腳踏車行駛之車道應依標誌或標線之規定行駛，無標誌標線者，得在
　　快慢車道行駛，但在快車道行駛者，除左轉彎外，應行駛於最外側車道，道路交
　　通安全規則第九十九條第二款定有明文。依前揭道路交通事故調查報告表暨所附
　　肇事現場圖所載，肇事路面劃分有快慢二車道，惟並無標誌或標線規定重型機車
　　應行駛於外側車道，而原告所駕駛者為重型之機車，依前揭規定，自得在內側車
　　道之外側行駛，是被告辯稱，原告未在外側車道行駛，有違規定云云，委無可採
　　。原告肇事後被送至高雄長庚醫院救治時，自其血液中檢出酒精濃渡為０、九四
　　五毫克，有緊急血液檢驗單在卷可憑（見刑事案件偵查卷第三、四頁），而飲酒
　　後，若以呼氣酒精濃度測試器測得之呼氣濃度達到每公升０‧五五毫克時，反應
　　較慢，感覺減低，將影響駕駛；達到每公升○‧七五毫克時，思考與個性行為均
　　會改變；達到每公升一‧○毫克時，步態不穩，噁心嘔吐，精神混惑不清晰；達
　　到每公升一‧五毫克時，說話不清楚，感覺喪失，視力模糊；達到每公升二‧○
　　毫克時，體溫與血糖均降低，肌肉控制差，甚至會導致癲癇發作；達到每公升三
　　‧五毫克時，則已經神智不清，反射減低，甚至呼吸抑制，業據行政院國軍退除
　　役官兵輔導委員會臺北榮民總醫院於刑事案件進行中以八十八年八月五日（八八
　　）北總內字第二六八六八號函示明確。再依道路交通安全規則第一百十四條第二
　　款之規定，飲酒後吐氣所含酒精成份超過每公升０、二五毫克以上者不得駕車。
　　參以原告於警訊中陳稱：沒有看見車輛左轉，不知不覺就撞到等語（見警卷第一
　　頁背面）觀之，原告顯係在酒後不能安全騎乘機車之情況下仍騎車返家，且酒精
　　作用已減低其注意車前狀況，使其無法隨時採取適當之安全措施，以避免發生交
　　通事故之能力，就本件交通事故之發生與有過失，惟被告既有疏失，原告之疏失
　　就民事部分僅能作為衡量其對被告請求賠償金額之參考（如後述），無法解免被
　　告過失責任。又肇事路段於肇事時雖劃有雙黃實線，有卷附肇事現場圖可憑，惟
　　該雙黃實線係誤劃，且於肇事後已經刨除，此經高雄縣大樹鄉公所函覆於刑事卷
　　（見刑事一審卷第四十八頁），證人即警員許瑞楠於刑事案件一審審理中證稱：
　　如果不可以轉彎的話才會設禁止轉彎的標誌，可以轉彎的話不會設有允許轉彎的
　　標誌等語（見刑事一審卷第七十三頁），而肇事交岔路口並無禁止轉彎之標誌，
　　復設有三色交通號誌，運轉正常，此經高雄縣警察局函覆在卷，並有被告所提出
　　之照片在刑事卷可憑（見刑事一審卷第三十七頁、第五十五頁），被告所辯，肇
　　事交岔路口未禁止左轉等語，固堪採信，惟如前所述，被告仍有搶先左轉及未讓
　　直行車先行之過失，是亦難為被告無過失之認定。原告所受傷害既係因被告之過
　　失行為所造成，則被告之過失行為與原告甲○○所受之傷害間，自有相當因果關
　　係。綜上所述，本件事證已經明確，被告所辯無過失云云，不足採信。
四、如上，被告既因過失駕駛致原告受傷，原告自得依侵權行為之法律關係請求被告
    賠償其損害，茲就原告之請求，逐項審酌如後：
　(一)醫療費用：
  　原告主張其因本次受傷，支出醫療費用自付額三萬四一四０元，業據其提出長庚
    醫院醫療費用明細表一份為證，且被告對上開明細表之真正，並不爭執，故原告
    此部分請求應予准許。
　(二)工作損失（即薪資損失）：
  　原告主張，其因本件車禍全身多處骨折，自九十年一月二十三日車禍發生日起，
    即無法工作而辦理留職停薪至九十一年五月一日始復職，以整數計，共有十五個
    月無法工作（自九十年二月一日起至九十一年四月二十八日止）而原告原於永豐
　　餘造紙股份有限公司久堂廠擔任副班長，任職期間年薪三九萬三八四七元，故十
　　五個月之薪資損失為四九萬二三０八元等語，經查，原告係自九十年四月五日至
　　九十一年四月三十日期間辦理留職停薪，此有永豐餘造紙股份有限公司久堂廠函
　　在卷可稽，另依長庚醫院函可見原告受傷於九十一年四月十日回診時骨折已癒合
　　，是原告辦理留職停薪至九十年四月間止，亦屬合理，從而，原告自有將近一年
　　（不足四日）之薪資損失，而原告之前任職期間年薪為三九萬三八四七元有財政
　　部台灣省南區國稅局八十九年度綜合所得稅清單可憑，扣除四日之薪資四三一六
　　元，則原告之薪資損失為三八萬九五三一元。
　(三)減少勞動能力損失：
  　原告主張其因本件車禍致輕度肢障而減少勞動能力損害三二九萬一九四二元云云
　　，惟據本院向高雄長庚醫院函查結果，該院函稱，「病患甲○○於九十一年四月
　　十日最後就診日時，骨折已癒合，當時建議可回復工作，另因其患有僵直性脊椎
　　炎，以致脊椎僵硬，對於工作能力亦有影響」，「其所患之僵值性脊髓炎與車禍
　　並無關，該病係其本身內科疾病所致，」各等語，又本院再向該醫院函查依當時
　　原告於九十年一月二十三日在該院就醫時所受之傷是否會造成身體殘障之後遺症
　　，該醫院仍函稱，其骨折已癒合，可嘗試恢復工作等語，復依其所提出之勞工保
　　險殘廢診斷證明書記載殘廢部分為「脊椎」（見刑事一審卷）是可見原告因本件
　　車禍所受之傷尚難認定已達於勞動能力減少之程度，至於其脊椎方面之殘障係僵
　　直性脊椎炎所造成，與本件車禍無相當因果關係，是被告所辯，原告之殘障係其
　　自身所患之僵直性脊椎炎所造成，與本件車禍無因果關係等語，自堪採取，從而
　　，原告此部分請求不予准許。
　(四)精神慰撫金：
  　經查，原告為國小畢業，擔任永豐餘造紙股份有限公司久堂廠擔任副班長年薪在
　　三十九萬左右（見前述），有不動產如卷內財政部財稅資料中心函可稽，被告甲
    ○○為高中畢業，並無經登記之財產，審酌上情及原告所受傷害情形，本院認原
　　告請求精神慰撫金一百萬元，尚屬相當應予准許。
五、上以合計，准許之金額為一四二萬三六七一元，惟查，如前所述，原告對本件車
    禍之發生亦與有過失，審酌前述雙方過失之情形，認原告有四成之過失責任，則
    原告得請求之金應減少四成，則其得請求之金額為八五萬四二０三元，又原告已
    領取汽車強制責任保險金二八萬元，此為兩造所不爭執之事實，此部分依法應予
    扣除，扣除後原告得請求之金額為五七萬四二０三元。從而，原告依侵權行為法
    律關係請求被告給付五七萬四二０三元及自起訴狀繕本送達之翌日（九十二年四
　　月十一日）起，至清償日止，按週年利率百分之五計算之利息，自屬正當應予准
    許，超過部分為無理由應予駁回。
六、關於假執行部分：
　　原告聲請供擔保宣告假執行，查原告勝訴部分未逾一五０萬元，該部分被告不得
    上訴最高法院經本院判決後即告確定，故無假執行之必要，原告敗訴部分其假執
    行之聲請即失所附麗，均應予駁回。
七、據上論結，本件原告之訴為一部有理由，一部無理由，依民事訴訟法第七十九條
    ，判決如主文。
中　　　華　　　民　　　國　　九十三　　年　　　七　　　月　　二十一　　日
　　　　　　　　　　　　　　　　　　　　　　　　民事第五庭
~B1審判長法官　蔡明宛
~B2法　　　官　曾錦昌
~B3法　　　官　黃科瑜
正本係照原本作成。
原告如對本判決上訴，須於判決送達後二十日內向本院提出上訴狀，未表明上訴理由
者，應於上訴後二十日內向本院提出理由書（均須按他造當事人之人數附繕本）。上
訴時應提出委任律師或具有律師資格之人之委任狀，並依附註條文規定辦理。
被告不得上訴。
中　　　華　　　民　　　國　　九十三　　年　　　七　　　月　　二十三　　日
~B法院書記官　施耀程
附註：
民事訴訟法第四百六十六條之一：
對於第二審判決上訴，上訴人應委任律師為訴訟代理人，但上訴人或其法定代理人具
有律師資格者，不在此限。
上訴人之配偶、三親等內之血親、二親等內之姻親，或上訴人為法人、中央或地方機
關時，其所屬專任人員具有律師資格並經法院認為適當者，亦得為第三審訴訟代理人。
第一項但書及第二項情形，應於提起上訴或委任時釋明之。
　　　　　　　　　　　　　　　　　　　　　　　　　　　　　　　　　　　ＦＫ
